【裁判字號】    99,消債更,164
【裁判日期】    991202
【裁判案由】    更生事件
【裁判全文】
臺灣臺北地方法院民事裁定
聲  請  人
即債務人    白炳南
相  對  人
即債務人    板信商業銀行股份有限公司
相  對  人
即債權人    永豐商業銀行股份有限公司
相  對  人
即債權人    台新國際商業銀行股份有限公司
相  對  人
即債權人    中國信託商業銀行股份有限公司
相  對  人
即債權人    立新資產管理股份有限公司
相  對  人
即債權人    誠第一資產管理股份有限公司
相  對  人
即債權人    長鑫資產管理股份有限公司
上列當事人聲請消費者債務清理事件，本院裁定如下：
    主      文
聲請人白炳南准自中華民國九十九年十二月二日十六時起開始更
生程序。
命司法事務官進行本件更生程序。
    理      由
一、按債務人不能清償債務或有不能清償之虞者，得依本條例所
    定更生或清算程序，清理其債務；法院開始更生程序之裁定
    ，應載明其年、月、日、時，並即時發生效力，消費者債務
    清理條例第3條、第第45條第1項分別定有明文。又法院裁定
    開始更生或清算程式後，得命司法事務官進行更生或清算程
    式，必要時得選任律師、會計師或其他適當之自然人或法人
    一人為監督人或管理人，同條例第16條第1項亦有明定。債
    務人與金融機構協商成立者，不得聲請更生或清算，但因不
    可歸責於己之事由，致履行顯有重大困難者，不在此限；本
    條例施行前，債務人依金融主管機關協調成立之中華民國銀
    行公會會員辦理消費金融案件無擔保債務協商機制與金融機
    構成立之協商，準用前項之規定，亦為同條例第151條第5項
    、第6項所分別明定。
二、本件聲請意旨略以：聲請人於民國98年7月間與最大債權銀
    行中國信託商業銀行股份有限公司成立前置協商協議，約定
    自98年7月10日起，分152期，年利率3%，每月清償新臺幣(
    下同)10,000元，惟於債務協商履行之際，卻遭立新資產管
    理股份有限公司對其薪資為強制執行，致債務人每月薪資由
    平均39,882元減少為26,588元，扣除每月生活費及扶養費後
    ，實無力負擔每月之協商金額而於99年10月毀諾，而有不可
    歸責於己之事由致履行顯有重大困難，且其無擔保或無優先
    權之債務總額未逾1,200萬元，復未經法院裁定開始清算程
    序或宣告破產，爰不得已向本院聲請更生等語。
三、經查：本件聲請人即債務人所主張之上開事實，業據提出財
    產及收入狀況說明書、97年、98年度綜合所得稅各類所得資
    料清單、99年1月至9月薪資明細表、財產歸屬資料清單、存
    摺影本、前置協商機制協議書、臺灣臺北地方法院執行命令
    、水費、電費、醫療費、學雜費單據等件為證，而債務人於
    99 年10月7日遭立新資產管理股份有限公司強制執行其薪資
    債權三分之一後，平均月薪僅餘26,588元，扣除行政院主計
    處公告99年度臺北縣平均每人每月最低生活費用14,614元（
    以每年家庭收支調查，計算出平均每人每月消費支出之百分
    之60作為最低生活費），及未成年子女扶養費3,209元(以財
    政部國稅局所定扶養免稅額計算，扶養費用每人每月為6,41
    7元，債務人與妻子共同負擔)後，顯已不足支應上述之協商
    金額，足見其確有不可歸責於己之事由致履行顯有重大困難
    情形。此外，聲請人並具狀補稱如獲准裁定更生，其願以每
    月一期、每期清償17,614元、分96期，最終清償8年（按即
    願清償總計1,690,944元，約達總債務2,639,949元之64%）
    ，堪認上開結果非聲請人所致者；本件復查無債務人有消費
    者債務清理條例第6條第3項、第8條或第46條各款所定駁回
    更生聲請之事由存在，則債務人聲請更生，應屬有據；並依
    上開規定命司法事務官進行本件更生程序，爰裁定如主文。
中    華    民    國    99    年    12    月     2    日
            民事第二十七庭  法      官  張明輝
以上正本係照原本作成
本裁定不得抗告
本裁定已於民國99年12月2日下午16時公告
中    華    民    國    99    年    12    月     2    日
                            書  記  官  吳建元

司法院資訊處製作；財團法人民間司法改革基金會備份。
